【裁判字號】    90,訴,949
【裁判日期】    901116
【裁判案由】    違反著作權法
【裁判全文】
臺灣高雄地方法院刑事判決                            九十年度訴字第九四九號
    公  訴  人  臺灣高雄地方法院檢察署檢察官
    被      告  乙○○
右列被告因違反著作權法案件，經檢察官提起公訴（八十九年度偵字第一五○三三號
），本院判決如左：
      主  文
乙○○無罪。
      理  由
一、公訴意旨略以：被告乙○○為高雄市三民區○○○路一八七號「雙子網際網路廣
    場」之負責人，明知「石器時代」電腦程式遊戲軟體，係日本ＳＹＳＴＥＭＳＵ
    ＰＰＬＹ株式會社享有著作財產權之電腦程式著作，而由該日本公司授與華義國
    際股份有限公司（以下簡稱華義公司）獨家在台灣地區有製造（我國保護重製權
    ）、銷售（我國著作權法並未保護經銷權）與翻譯權利，而華義公司為享有重製
    權之專屬授權人、就所翻譯成中文之「衍生著作」華義公司為衍生著作權人；未
    經華義公司之同意或授權，不得擅自以出租之方法侵害他人著作財產權，竟基於
    意圖出租營利之概括犯意，未經華義公司之同意或授權，自民國八十九年六月間
    起，在「雙子網際網路廣場」店內，將所購得之前開合法電腦程式遊戲光碟三片
    ，以每一小時收費新台幣（下同）二十元之方式，連續提供出租與不特定顧客，
    使消費者重製入個人電腦後可連接上網打玩前開電腦程式遊戲軟體，而侵害他人
    之著作財產權，嗣於同年六月三十日下午三時許，經警當場查獲，並扣得其所有
    電腦伺服器一台、電腦連線主機（含電腦螢幕、滑鼠、鍵盤）十三台，因認被告
    涉犯有著作權法第九十二條之擅自以出租之方法侵害他人之著作財產權罪嫌。
二、按犯罪事實應依證據認定之，無證據不得推定其犯罪事實；不能證明被告犯罪者
    ，應諭知無罪之判決，刑事訴訟法第一百五十四條、第三百零一條第一項分別定
    有明文。次按認定不利於被告之事實，須依積極證據，苟積極證據不足為不利於
    被告事實之認定，即應為有利於被告之認定，更不必有何有利之證據。再事實之
    認定，應憑證據，如未能發現相當證據，或證據不足以證明，自不能以推測或擬
    制之方法，以為裁判之基礎。另告訴人之告訴，係以使被告受刑事訴追為目的，
    是其陳述是否與事實相符，仍應調查其他證據以資審認。又被害人之陳述如無瑕
    疪，且就其他方面調查又與事實相符，固足採為科刑之基礎，倘其陳述尚有瑕疪
    ，則在未究明前，遽採為論罪科刑之根據，即難認為適法（最高法院三十年上字
    第八一六號、四十年台上字第八六號、五十二年台上字第一三○○號、六十一年
    台上字第三○九九號分別著有判例可資參照）。故在告訴人指訴被告涉嫌犯罪之
    場合，如經調查別無其他證據足證其指訴確與事實相符，則本於「罪證有疑、利
    於被告」之證據法則，即不得遽以其片面之指訴，擷為認定被告犯罪之唯一事證
    ，合先敘明。
三、本件公訴人認被告涉犯著作權法第九十二條之擅自以出租之方法侵害他人之著作
    權罪嫌，無非係以告訴人華義公司之代理人甲○○指述明確，又「石器時代」電
    腦程式遊戲軟體係日本公司授權告訴人有翻譯權，告訴人就該遊戲軟體為衍生著
    作權人，並有電腦伺服器一台、電腦連線主機（含電腦螢幕、滑鼠及鍵盤）共計
    十三台扣案可資佐證等情為其論罪之依據。而訊據被告乙○○則堅決否認有何違
    反此部分著作權法之犯行，辯稱：該遊戲軟體當時是伊自己在玩，並沒有供給客
    人打玩，亦沒有灌錄在伺服器內，告訴代理人甲○○要拍照片時，是伊開啟畫面
    供其拍攝的，編號十一的電腦螢幕畫面可以經由網站下載，編號十一伊曾經有玩
    過，所以灌入的資料尚在電腦內，編號六的電腦螢幕畫面是石器時代遊戲的畫面
    ，是告訴代理人進來之前伊在該台電腦用光碟打玩的，告訴代理人進來時伊繼續
    在打玩，因告訴代理人找不到資料，伊就開啟編號六及十一伊之前玩過的電腦讓
    告訴代理人觀看，本套遊戲軟體是以光碟片安裝，安裝之後下次再玩時就不需要
    光碟片，直接在電腦上點選，連線上網打玩該遊戲等語。經查，本件被告於警訊
    、偵查中及本院審理時始終供稱為警查獲當時係其在打玩該「石器時代」電腦程
    式遊戲（見八十九年六月三十日警訊筆錄、偵查卷第八頁背面及本院九十年十一
    月二日審判筆錄），而否認有何供不特定之顧客打玩該「石器時代」電腦程式遊
    戲之行為，雖證人即告訴代理人甲○○於本院審理時到庭證稱：當時查獲時有三
    位客人在使用等語（見本院九十年六月十五日審判筆錄），然告訴代理人於警訊
    、偵查中均未提及當場有顧客打玩該「石器時代」電腦程式遊戲之情事，且從附
    於警卷之現場查獲照片九張觀之，並未顯示有顧客正在打玩該遊戲之情形，只有
    告訴代理人自被告電腦螢幕錄製該遊戲之畫面，另從執行搜索報告上所載：「一
    、：：：當場查扣盜錄翻拷石器時代（智冠科技股份有限公司之版權）遊戲軟體
    等及負責人乙○○一併帶案偵辦。」觀之，亦未載有查獲時有顧客在該店內打玩
    該遊戲之情事，且告訴代理人甲○○於偵查中及本院審理時均陳稱：被告係將上
    開「石器時代」電腦程式遊戲軟體灌錄重製在電腦伺服器內，並連線至該店內之
    十三台電腦主機上，所以十三台電腦均可使用等語（見偵查卷第九頁及見本院九
    十年六月十五日審判筆錄），並庭呈查獲現場所拍攝之錄影帶一捲供檢察官勘驗
    ，惟經勘驗結果只有編號六及編號十一之電腦有石器時代遊戲之畫面（見偵查卷
    第三十二頁背面），又經檢察官偵查結果亦不認為被告有將該遊戲軟體灌錄在電
    腦主機伺服器內供全部電腦連線使用之重製行為（見公訴人起訴書有關被告有無
    擅自重製之行為部分所載），是告訴代理人上開所述顯與事實不相符合，則其前
    開對被告所為指述之真實性，非無令人置疑之處，是否可採為不利被告之認定非
    無疑義。再參以倘若確有顧客正在打玩該遊戲，理應將該顧客打玩該遊戲之畫面
    拍攝下來，或是將該顧客以證人之身分加以訊問並製作筆錄，然遍查警卷及偵查
    卷並未見該等情形，且檢察官勘驗該錄影帶結果亦未見有顧客打玩該遊戲之情事
    ，是尚難僅憑被告所經營之「雙子網際網路」店內之電腦內有灌錄「石器時代」
    電腦程式遊戲軟體之事實，遽即認定被告曾有將該遊戲以出租之方式供給不特定
    顧客玩打之行為。綜核上述，告訴代理人甲○○於本院所為之證述，顯與事實不
    符而難認無瑕疵，且依現存之證據，僅足以證明被告確有將「石器時代」電腦程
    式遊戲軟體灌錄在個人電腦內之事實，而查無其他積極證據足資證明被告曾有出
    租予顧客打玩該遊戲軟體之事實，另扣案之電腦伺服器一台、電腦連線主機（含
    電腦螢幕、滑鼠及鍵盤）共計十三台等物，亦無法證明被告確有將「石器時代」
    電腦程式遊戲出租予不特定顧客玩打以營利之犯行；此外，本院復查無其他積極
    證據足資證明被告確有公訴人所指出租及直接營利使用之犯行，不能證明被告犯
    罪，揆諸首開規定及說明，依法自應為被告無罪之諭知。
據上論斷，應依刑事訴訟法第三百零一條第一項，判決如主文。
中      華      民      國    九十      年     十一     月     十六     日
                                  臺灣高雄地方法院刑事第一庭
              法  官    陳玉聰
右正本證明與原本無異。
如不服本判決，應於判決送達後十日內，向本院提出上訴狀。
                                      書記官    鄭淑臻
中    華    民    國      九十    年      十一      月       十六       日


司法院資訊處製作；財團法人民間司法改革基金會備份。
